【裁判字號】    95,上訴,741
【裁判日期】    950511
【裁判案由】    常業重利
【裁判全文】
臺灣高等法院臺中分院刑事判決         95年度上訴字第741號
上  訴  人  臺灣彰化地方法院檢察署檢察官
被      告  戊○○
上列上訴人因常業重利案件，不服臺灣彰化地方法院94年度訴字
第376號，中華民國95年1月18日第一審判決（起訴案號：臺灣彰
化地方法院檢察署93年度偵字第9383號、94年度偵字第980、000
0000、1805號，移送併辦案號：臺灣彰化地方法院檢察署94年度
偵字第983、984、985、986、987、988、1687、1805號），提起
上訴，本院判決如下：
    主  文
上訴駁回。
    事實及理由
一、本案經本院審理結果，認第一審判決認事用法及量刑均無不
    當，應予維持，並引用第一審判決書記載之事實、證據及理
    由（如附件）。
二、檢察官上訴意旨略以：(一)刑法第344條、第345條之重利罪，
    倘為單一之貸款行為後，後續有多次之收取重利行為，因後
    續之多次收取重利行為，係屬於同一重利犯行之繼續，因此
    ，仍僅能論以單一之重利行為，就此而言，有多次收取重利
    情況下之重利犯行，實有繼續犯之性質，難以即成犯論之；
    再者，收取重利係此等犯罪之犯罪目的，因之，行為人對於
    貸款行為時雖未參與實施，而其出面收取重利，即係在重利
    犯行之繼續進行中參與該罪之目的行為，自應認為共同正犯
    。原審之判決理由（判決書第5頁第18列及第7頁第20列以下
    ）認為「尚難以被告於石淑蜜重利貸款後，有收取利息之行
    為，即回溯認定被告此部分與石淑蜜等人有乘借款人急迫而
    重利貸放金錢之犯意聯絡」之見解，與前述法理未合，且本
    案被告戊○○對於收取重利之情形，知之甚詳，可認被告戊
    ○○利用石淑蜜在被告戊○○受僱前之貸款行為，而收取重
    利，因之足認被告戊○○係參與整體犯罪計畫之共同正犯，
    自應對其所收取重利之整體重利犯罪事實負責。因之，原審
    判決認被告戊○○向被害人辛○○、丑○○、己○○、庚○
    ○、癸○○、丙○○、壬○○、乙○○、子○○、丁○○等
    人收取重利之犯罪不能證明，實於法有違。(二)另石淑蜜所經
    營之地下錢莊多次以恐嚇之方式要求借款人繳交重利或還款
    ，業經臺灣彰化地方法院以94年度訴字第664號案件審理詳
    實，並據以認定、判決，被告戊○○既能於94年12月14日為
    警第一次查獲時，主動承擔全部罪責，於94年2月5日為警第
    二次查獲時，尚且攜帶棒球棍對被害人癸○○施壓，再參以
    被告戊○○於其辯護意旨上稱「被告事後雖知誤入歧途，但
    恐受報復，才會一直不敢退出」等語，足信被告戊○○深知
    該地下錢莊之運作模式，自知該地下錢莊在借款人未如期繳
    交利息或返還本金時，係以恐嚇方式威脅借款人，因之足認
    被告戊○○與石淑蜜等人實行常業重利及恐嚇犯行之犯意聯
    絡，而為共同正犯，而應就該地下錢莊在被告戊○○參與之
    期間內，對被害人所進行之恐嚇或重利放貸之全部犯罪事實
    負責，原判決認被告戊○○涉犯恐嚇部分不能證明，難謂與
    事實相符云云。
三、經查原審判決對於檢察官上訴意旨所指各節，認為不能證明
    被告犯罪，已經詳述其不予採信之依據及理由，就重利部分
    不另為無罪之諭知，就恐嚇部分諭知無罪之判決。本院認被
    告應僅就其參與期間之行為共負重利之罪責，至於在被告參
    與前其他人之行為，被告根本不可能有何犯意聯絡或行為分
    擔之情形，實無將其與其他人一併論以共同正犯之餘地。檢
    察官上訴意旨仍執前詞，指摘原判決不當，自非可採。而檢
    察官移送併辦部分，除原審已經併予審理之為起訴效力所及
    部分外，其餘部分本院亦認與本件無常業犯實質上一罪或方
    法結果之牽連關係，本院均無從併予審理。綜上所述，本件
    檢察官之上訴，並無理由，應予駁回。
四、據上論斷，應依刑事訴訟法第373條、第368條，判決如主文
    。
本案經檢察官甲○○到庭執行職務。
中    華    民    國    95    年    5    月    11    日
            刑事第五庭  審判長法  官  袁  從  楨
                              法  官  姚  勳  昌
                              法  官  郭  同  奇
上列正本證明與原本無異。
檢察官得上訴。
被告對重利部分得上訴，對恐嚇部分不得上訴。
如不服本判決應於收受送達後十日內向本院提出上訴書狀，其未
敘述上訴之理由者並得於提起上訴後十日內向本院補提理由書（
均須按他造當事人之人數附繕本）。
                              書記官  康  孝  慈
中    華    民    國    95    年    5    月    12     日
                                                      Ａ


司法院資訊處製作；財團法人民間司法改革基金會備份。
